【裁判字號】    97,交聲,1059
【裁判日期】    970805
【裁判案由】    聲明異議
【裁判全文】
臺灣彰化地方法院交通事件裁定       97年度交聲字第1059號
移送機關即
原處分機關    交通部公路總局臺中區監理所彰化監理站
異 議 人 即
受 處 分 人   甲○○
上列受處分人因違反道路交通管理處罰條例案件，對於交通部公
路總局臺中區監理所彰化監理站民國97年6月22日所為之處分（
原處分案號：彰監4字第裁64-Z00000000號裁決書），聲明異議
，本院裁定如下：
    主  文
原處分撤銷。
甲○○汽車駕駛人酒精濃度超過規定標準，處罰鍰新臺幣壹萬玖
仟伍佰元，並施以道路交通安全講習。
    理  由
一、原處分意旨略以：受處分人甲○○於民國97年6月22日2時50
    分許，駕駛車牌號碼0012-LQ號自用一般小客車，行經國3公
    路南下203公里處因「酒後駕車，經呼氣酒測值為0.28MG/L
    ，超過呼氣標準值（0.25MG/L）0.10MG/L」而違規，為國道
    公路警察局第7警察隊快官分隊以公警局交字第Z00000000號
    舉發違反道路交通管理事件通知單依法舉發，嗣由原處分機
    關於97年6月22日以彰監4字第裁64-Z00000000號裁決書，裁
    處受處分人罰鍰新臺幣（下同）19,500元，吊扣駕駛執照12
    個月，並施以道路交通安全講習等語。
二、聲明異議意旨略以：伊就當時係駕駛自用一般自小客車違規
    事實並不否認，惟原處分機關卻裁決吊扣伊賴以維生之職業
    聯結車駕照，為此提出本件聲明異議等語。
三、臺中區監理所彰化監理站於97年6月23日所為之違反道路交
    通管理事件裁決書於97年6月23日送達於受處分人甲○○，
    此有送達證書1只在卷可憑。從而，受處分人對該裁決如有
    不服，其至遲應於97年7月14日以前提出異議（受處分人係
    居住於臺中縣豐原市，依法院訴訟當事人在途期間標準之規
    定，須扣除在途期間5日，則其20日之聲明異議期間應自收
    受送達之翌日起算至97年7月18日止，惟97年7月18日彰化縣
    因卡玫基颱風之因素而停止上班上課，依民法第122條規定
    ，應以其休息日之次日代之，延至次一日星期六、星期日仍
    為休息日，再延至次一日即97年7月21日星期一代之為其末
    日），而受處分人係於97年7月21日向臺中區監理所彰化監
    理站遞狀聲明異議，有聲明異議狀內所蓋之收文章日期存卷
    可證，其聲明異議並未逾期，合先敘明。
四、按道路交通管理處罰條例第35條第1項規定：「汽車駕駛
    人，駕駛汽車經測試檢定有下列情形之一者，處新臺幣一萬
    五千元以上六萬元以下罰鍰，並當場移置保管該汽車及【吊
    扣】其駕駛執照一年；因而肇事致人受傷者，並吊扣其駕駛
    執照二年；致人重傷或死亡者，吊銷其駕駛執照，並不得再
    考領：一、酒精濃度超過規定標準。.. 」、又道路交通管
    理處罰條例第24條規定：「汽車駕駛人，有下列情形之一者
    ，應接受道路交通安全講習：... 二、有第35條第1項規定
    之情形。」，此為酒醉駕車之處罰基本規定。又按道路交
    通安全規則第114條規定：「汽車駕駛人有下列情形之一者
    ，不得駕車：... 二、飲用酒類或其他類似物後其吐氣所含
    酒精濃度超過每公升○‧二五毫克或血液中酒精濃度超過百
    分之○‧○五以上。」此為上述處罰條例第35條所稱之規定
    標準。再按道路交通安全規則第61條規定：「已領有小型
    車駕駛執照者，得駕駛輕型機器腳踏車。…」故若汽車駕駛
    人領有聯結車駕駛執照，依法應具有駕駛小型車之資格。另
    按關於【吊扣】駕照之規定，94年12月14日修正前之道路
    交通管理處罰條例第68條原規定：「汽車駕駛人，因違反本
    條例及道路交通安全規則之規定，受【吊扣或吊銷】駕駛執
    照處分時，【吊扣或吊銷】其持有各級車類之駕駛執照。」
    ，然依94年12月14日修正之道路交通管理處罰條例第68條規
    定（此新修正條文，經總統於94年12月14日以華總一義字第
    09400199321號令修正公布，並經行政院於95年2月27日以院
    臺交字第0950082829號令發布定95年3月1日起施行）：「汽
    車駕駛人，因違反本條例及道路交通安全規則之規定，受【
    吊銷】駕駛執照處分時，【吊銷】其持有各級車類之駕駛執
    照」，此一條文修正之立法意旨係限縮原條文之適用範圍，
    不包括吊扣駕照，以維護駕駛人營生。是依修正後之道路交
    通管理處罰條例第68條規定，就受處分人駕駛自用一般小客
    車時酒精濃度超過標準之違規駕駛行為，處分機關僅能將其
    所領之小型車駕駛執照依法予以吊扣，而不能吊扣其所領有
    聯結車駕駛執照。若受處分人並未領有小型車駕駛執照，依
    法應無庸為吊扣處分。
五、經查，本件受處分人僅領有聯結車職業駕駛執照，並無小型
    車執照，此有公路監理電子閘門查詢表1份附卷可證，又依
    新修正之道路交通管理處罰條例第68條規定，因受處分人已
    無小型車駕駛執照可供吊扣，原處分機關亦不應裁決吊扣其
    聯結車職業駕駛執照，受處分人此部分異議理由，自屬可採
    。
六、綜上所述，就本件受處分人酒精濃度超過規定標準駕車之違
    規行為，原處分機關依道路交通管理處罰條例第35條第1項
    第1款、第24條第1項第2款，裁處異議人罰鍰1萬9千5百元，
    施以道安講習部分，固無違誤；惟就裁處『吊扣』駕駛執照
    部分，與上揭新修正之道路交通管理處罰條例第68條規定意
    旨，尚屬不符；原裁決既有上開瑕疵，自應由本院將原處分
    裁定撤銷，並依道路交通管理處罰條例第35條第1項第1款、
    第24條第1項第2款、違反道路交通管理事件統一裁罰基準表
    ，裁罰異議人如主文所示，以資適法。
據上論結，應依道路交通管理處罰條例第35條第1項、第24條第1
項第2款、道路交通案件處理辦法第20條，裁定如主文。
中    華    民    國    97    年    8     月    5     日
                  交通法庭            法  官  紀佳良
以上正本證明與原本無異
如不服本裁定，應於裁定送達後5日內向本院提出抗告狀（須附
繕本）
中    華    民    國    97    年    8     月    5     日
                                      書記官  詹國立


司法院資訊處製作；財團法人民間司法改革基金會備份。
